【裁判字號】    98,重抗,34
【裁判日期】    981124
【裁判案由】    停止執行
【裁判全文】
臺灣高等法院臺南分院民事裁定  98年度重抗字第34號
抗  告  人  鴻華聯合科技股份有限公司
法定代理人  甲○○
相  對  人  南部科學工業園區管理局
法定代理人  乙○○
代  理  人  蔡東賢  律師
            王  淳  律師
抗告人因與相對人南部科學工業園區管理局間停止執行事件，對
於中華民國98年6月1日臺灣臺南地方法院所為98年度聲字第560
號裁定提起抗告，本院裁定如下：
    主  文
抗告駁回。
抗告程序費用新台幣壹仟元由抗告人負擔。
    理  由
一、抗告意旨略以：本件原裁定依仲裁法第42條第1項規定，就
    相對人聲請供擔保停止強制執行所核定之擔保金額，僅以本
    案債權額無法立即獲得滿足之「利息損失」為計算基礎，而
    未將本案債權金額即新台幣（下同）1,837,513,789元一併
    加入考量，可能因強制執行程序之停止，日後無法全部或部
    分獲得滿足之損失，其適用法律顯有未洽，亦不足以保障抗
    告人之權益，茲分述如下：
  (一)依大法官釋字第403號解釋意旨，適用強制執行法第18條第2
    項停止執行所定債務人應供之擔保，係以擔保債權人因債務
    人聲請停止執行後所可能遭受之損害能獲得賠償為目的，並
    未排除本案債權之請求，且債權人因停止執行所受之損失，
    除本案債權無法立即獲得滿足之利息損失外，其本案債權亦
    容有因債務人日後已無財產或有脫產或其他情形，而不能全
    部或一部獲得滿足之可能，實難謂非債權人因債務人聲請停
    止強制執行後所可能遭受之損害，是原審裁定相對人應供擔
    保之金額時，自應就抗告人不能滿足之本案債權一併考量在
    內，方無違上開大法官解釋意旨。
  (二)另參酌最高法院民國（下同）91年度台抗字第429號裁定意
    旨略以：「．．法院依強制執行法第18條第2項定擔保金額
    而准許停止強制執行之裁定者，該項擔保係備供債權人因停
    止執行所受損害之賠償，其數額應依標的物停止執行後，債
    權人未能即時受償或利用該標的物所受之損害額，或其因另
    供擔保強制執行所受之損害額定之，非以標的物之價值或其
    債權額為依據。...原法院經審酌再抗告人因不能執行所受
    損害，以：再抗告人原執行名義為本金300萬元加付利息，
    於本件異議之訴之訴訟期間，未能依通常計畫可以獲得之利
    益，當不至超過450萬元，爰變更擔保金為450萬元或同面額
    之第一商業銀行可轉讓定期存單，經核於法並無不合。」等
    語，足見最高法院見解亦認為法院於核定擔保金數額時，應
    依停止執行後債權人未能即時受償或利用該標的物所受之損
    害額，包括本案債權日後全部或一部可能無法獲得滿足之損
    害均一併計算在內。
  (三)再者，已故前大法官楊建華所著「債權人就債務人因免假執
    行或假扣押所提供擔保金之權利」一文，亦表示：「在假執
    行而言，債權人於取得假執行之判決後，其實施之強制執行
    原與確定判決無殊，不僅可查封拍賣債務人之財產，且得受
    領債務人之給付... 債權人既原得對屬於債務人財產之該項
    擔保物強制執行，並進而受領給付，若因有供擔保免為假執
    行之故，俟判決確定後實施強制執行時，即認對擔保物之質
    權效力，不包括本案之給付在內，許由他債權人就擔保物參
    與分配比例受償，自非合理。若他債權人之債權，係成立於
    債務人提供擔保後，而仍能就擔保物與受擔保利益之特定債
    權人比例受償，更非合理... 且所謂因免假執行所受之損害
    ，亦無非係本案之請求不能獲得全部或一部實現而受之損害
    ，逕認本案之請求亦在質權範圍內，反能符合程序經濟免滋
    週折之利。」則債務人因免假執行所提供之擔保物，其擔保
    效力尚及於債權人之本案請求，依舉輕明重之法理，本件仲
    裁判斷所命給付之本案請求，與法院之確定判決有同一效力
    ，有實質確定力，相對人因免為該等債權強制執行所提供之
    擔保物，其擔保之效力自應更及於前開仲裁判斷所示之本案
    債權，準此，擔保金之效力既及於本案債權，則原裁定法院
    審酌相對人提供擔保之金額時，自應將本案債權日後無法獲
    得滿足之損失一併計算考量在內。
  (四)況仲裁法第42條第1項所為裁定停止執行之規定，須定「相
    當」並「確實」之擔保，而該供擔保停止執行規定之性質，
    乃暫時停止執行程序之開始或續行，將來仍得繼續執行，並
    非撤銷已為之執行處分，從而債務人依仲裁法第42條第1項
    規定停止執行所供之擔保，係作為「開始或續行強制執行之
    擔保」，其所擔保之債權，自應包括強制執行名義之本案債
    權，非僅限於本案債權不能續行強制執行所生之利息損失而
    已，遑論抗告人之本案債權乃依仲裁法庭作成之仲裁判斷，
    與確定判決有同一效力，依雙方仲裁協議及仲裁法第37條第
    2項但書規定，該仲裁判斷無須法院裁定即得為強制執行，
    故相對人於仲裁判斷書收受送達後，即應向抗告人自動履行
    給付義務，否則抗告人即可依法查封拍賣相對人之財產，受
    領相對人之給付。是相對人如未提供擔保停止執行，抗告人
    原既得對屬於相對人之財產強制執行，並進而使本案債權全
    部獲得滿足，則於抗告人因強制執行程序之停止，而致本案
    債權全部或一部於日後不能獲得滿足時，自不能謂非因停止
    執行而受有損害。準此，依上開大法官解釋、最高法院裁判
    意旨及學者見解，原法院於裁定擔保金額時，須將債權人本
    案債權無法獲得滿足之情形一併考量在內，方能避免本案債
    權日後無法受償之風險，而使抗告人之本案債權獲得完整而
    圓滿之保障。
  (五)綜上所陳，抗告人因停止執行而未能即時受償或利用該受償
    金額所受之損害總額為2,241,403,799元（即1.原裁定計算
    之債權額1,837,513,789元＋2.相對人應負擔之仲裁費用5,7
    62,022元＋3.請求撤銷判斷之訴之第一至三審審理期間4年4
    個月之法定利息398,127,988元，下稱系爭擔保金額），原
    裁定所核定之系爭擔保金額顯然過低，實不足以保障抗告人
    之權益，有違仲裁法第42條第1項核定「相當」及「確實」
    擔保金之規定，爰依法提起抗告，求為廢棄原裁定。
二、按當事人提起撤銷仲裁判斷之訴者，法院得依當事人之聲請
    ，定相當並確實之擔保，裁定停止執行，仲裁法第42條第1
    項定有明文。次按有回復原狀之聲請，或提起再審或異議之
    訴，或對於和解為繼續審判之請求，或提起宣告調解無效之
    訴、撤銷調解之訴，或對於許可強制執行之裁定提起抗告時
    ，法院因必要情形，或依聲請定相當並確實之擔保，得為停
    止強制執行之裁定，強制執行法第18條第2項亦有明文。又
    「民事強制執行須依執行名義為之。強制執行程序開始後，
    除法律另有規定外，不停止執行，強制執行法第4條第1項、
    第18條第1項定有明文。同法第18條第2項規定，於一定情形
    下，法院因債務人聲請，定相當並確實之擔保，得為停止強
    制執行之裁定，債務人本此裁定所供擔保，係以擔保債權人
    因債務人聲請停止強制執行不當可能遭受之損害得獲賠償為
    目的，已兼顧債權人與債務人之權益，並非增加債務人之額
    外負擔，此與債權人聲請民事強制執行須依執行名義為之有
    所不同，與憲法第七條規定，尚無牴觸。」（司法院大法官
    釋字第403號解釋參照）、「仲裁法第42條第1項所規定之擔
    保係備供債權人因停止執行所受損害之賠償，其數額應依標
    的物停止執行後，債權人未能即時受償或利用該標的物所受
    之損害額，非以標的物之價值或其債權額為依據」、「法院
    因必要情形或依聲請定相當並確實之擔保，為停止強制執行
    之裁定者，該擔保金額之多寡應如何認為相當，固屬法院職
    權裁量之範圍。惟此項擔保係備供強制執行債權人因停止執
    行所受損害之賠償，故法院定擔保金額時，自應斟酌該債權
    人因停止執行可能遭受之損害以為衡量之標準，而債權人因
    停止執行可能遭受之損害，在確定判決命為金錢給付之情形
    ，係指債權人因停止執行延後受償，未能即時利用該款項所
    可能遭受之損害而言。（最高法院91年度台抗字第316號、9
    6年度台抗字第538號裁判參照）。
三、經查：中華民國仲裁協會於98年3月27日就抗告人與相對人
    間工程款爭議事件，以96年度仲雄聲義字第002號作成仲裁
    判斷，命相對人應給付抗告人1,644,161,925元，及其中1,3
    63,818,005元自95年9月9日起至清償日止，按年利率百分之
    5計算之利息，暨其中202,050,495元自97年6月13日起至清
    償日止，按年利率百分之5計算之利息，並命相對人應負擔2
    分之1之仲裁費用。相對人為此已向原審法院提起請求撤銷
    仲裁判斷之訴（原審98年度仲訴字第1號），又上開仲裁判
    斷，依抗告人與相對人所簽訂之「台南科學工業園區減振工
    程細部設計與施工案」契約約定，毋需經法院裁定即得逕為
    強制執行之事實，已據相對人提出中華民國仲裁協會96年度
    仲雄聲義字第002號仲裁判斷書及「台南科學工業園區減振
    工程細部設計與施工案」契約第21條(一)後段條款為證（見原
    審卷第7、48頁），為兩造所不爭，且經原審調閱該院98年
    度仲訴字第1號請求撤銷仲裁判斷之訴訟事件民事卷可稽（
    見原審抗字卷第45頁），堪予採信。原審審酌抗告人因本件
    停止執行所受損害為抗告人未能即時就其債權金額1,837,51
    3,789元受償或利用該標的所受之損害額，為398,127,988元
    【計算式：依上開仲裁判斷書所載金額計算抗告人未能即時
    受償或利用該標的物所受之損失額：債權額為1,644,161,
    925元；1,363,818,005元自95年9月9日起至98年5月19日
    止〈計2年8月11日〉，按年利率百分之5計算之利息：（000
    0000000×0.05×2）＋（0000000000×0.05×8/12）＋（00
    00000000×0.05×11/365）＝000000000；202,050,495元
    自97年6月13日起至98年5月19日〈計11月7日〉止，按年利
    率百分之5計算之利息：（000000000×0.05×11/12）＋（
    000000000×0.05×7/365）＝0000000；上開金額合計為
    0000000000（0000000000＋000000000＋0000000＝00000000
    00），又0000000000（債權額）×5%（法定週年利率）×4
    又4/12（請求撤銷仲裁判斷之訴第一至三審合計審理期間）
    =系爭擔保金額000000000，元以下4捨5入】，經核並無不合
    。抗告意旨雖指摘原審僅以本案債權無法立即獲得滿足之利
    息損失為計算基礎，未併就本案債權額1,837,513,789元加
    計應供擔保金額，而有不當云云，惟查相對人為公務機關，
    為南部科技發展重鎮之管理機構，掌控科學園區資產，實無
    脫產之風險。而依上開說明，上開酌定之系爭擔保金額，既
    係以擔保債權人因債務人聲請停止強制執行不當可能遭受之
    損害得獲賠償為目的，已兼顧債權人與債務人之權益，並非
    得任意增加債務人之額外負擔，此停止執行之命供擔保與債
    權人之聲請民事強制執行須依執行名義為之有所不同，如依
    抗告人之計算方法，一併加計抗告人之債權金額，豈非增加
    債務人額外之負擔？況關於擔保金額如何始為適當，屬法院
    職權裁量之範圍，就此原裁定已詳列其考量及審酌之基準，
    抗告人所提出之上開計算主張，即非得當。抗告意旨猶執前
    詞指摘原裁定不當，求予廢棄，非有理由，應予駁回。
據上論結，本件抗告為無理由，依強制執行法第30條之1，民事
訴訟法第495條之1第1項、第449條第1項、第95條、第78條，裁
定如主文。
中    華    民    國    98    年    11    月    24    日
                  民事第二庭    審判長法  官  陳光秀
                                      法  官  李文賢
                                      法  官  莊俊華
上為正本係照原本作成。
本裁定除以適用法規顯有錯誤為理由外，不得再抗告。如提再抗
告（須附繕本），應於收受送達後10日內委任律師為代理人向本
院提出再抗告狀，並繳納再抗告費新台幣1千元。
中    華    民    國    98    年    11    月    25    日
                                      書記官  吳銘添
【附記】
民事訴訟法第495條之1第2項準用同法第466條之1第1、2項規定
：
(1)對於第二審判決上訴，上訴人應委任律師為訴訟代理人。但上
  訴人或其法定代理人具有律師資格者，不在此限。
(2)上訴人之配偶、三親等內之血親、二親等內之姻親，或上訴人
  為法人、中央或地方機關時，其所屬專任人員具有律師資格並
  經法院認為適當者，亦得為第三審訴訟代理人。
民事訴訟法第466條之2第1項：
  上訴人無資力委任訴訟代理人者，得依訴訟救助之規定，聲請
  第三審法院為之選任律師為其訴訟代理人。


司法院資訊處製作；財團法人民間司法改革基金會備份。
